臺灣花蓮地方法院刑事判決　　　　　　　　　　　　　九十一年度易緝字第一號
　　公　訴　人　臺灣花蓮地方法院檢察署檢察官
　　被　　　告　甲○○
右列被告因詐欺案件，經檢察官提起公訴（八十九年度偵字第二七五七號），本院判
決如左：
    主  文
甲○○共同行使偽造私文書，足以生損害於他人，處有期徒刑參月，如易科罰金以參
佰元折算壹日。緩刑參年。中國信託商業銀行簽帳單（編號ＢＮ00000000）
上偽造乙○○之英文署押「ＬＩＵ  ＳＨＵ－ＨＵＩ」參枚沒收。
    事  實
一、甲○○（起訴書誤載為林益昌）與徐世宗（經檢察官移送本院併案審理後，經本
    院以八十七年度訴字第三七九號判決認並無連續犯之裁判上一罪關係而退由公訴
    人另行偵查）於民國八十九年六月十日十九時三十分許（起訴書誤載為十七時三
    十分許），至畢愛梅（業經本院判處有期徒刑六月確定在案）所經營、位於花蓮
    市○○○路一三一號花蓮商務客棧，欲以假消費真刷卡之方式，在該店刷卡換取
    現金，經與畢愛梅洽談結果，因利息太高而作罷，徐世宗即將其與林聖昌共同竊
    得之乙○○中國國際商業銀行（下簡稱中國商銀）信用卡一張（林聖昌所犯竊盜
    等罪，業經本院判處有期徒刑五月確定在案）交予甲○○。甲○○乃於次日零時
    許，搭乘曾苡瑞駕駛之計程車，再至上開客棧欲刷卡換現金，甲○○遂與畢愛梅
    、徐世宗共同基於意圖為自己不法所有之犯意聯絡，由甲○○在該客棧刷卡，佯
    以向該客棧承租房間一個月，租金為新台幣（下同）四萬元之消費，畢愛梅遂命
    店員金志青在屬商業會計憑證之中國信託商業銀行（下稱中信銀）簽帳單上（編
    號ＢＮ00000000）填載金額四萬元後，將上開不實之消費金額登載於業
    務上所製作之簽帳單，以該信用卡在手刷式刷卡機上刷卡後，由甲○○在該簽帳
    單上偽造乙○○之英文署押「ＬＩＵ  ＳＨＵ－ＨＵＩ」，由畢愛梅持該簽帳單
    向聯合信用卡處理中心通知發卡之中國商銀申請撥付四萬元，畢愛梅則將其所有
    之提款卡交予金志青，持往中信銀之提款機提領二萬六千元予甲○○，其得手後
    即返回花蓮縣吉安鄉○○○街十七巷十二號住處，而未居住該客棧，並將上開款
    項交予徐世宗。嗣因中國商銀不知有異，誤認甲○○有上開消費，而如期撥付四
    萬元予畢愛梅經營之上開客棧，其因而詐得差額一萬四千元，足生損害於乙○○
    及中國商銀管理信用卡業務之正確性。
二、案經花蓮縣警察局移送臺灣花蓮地方法院檢察署檢察官偵查起訴。
    理  由
一、訊據被告甲○○對其於上開時間至花蓮商務客棧假消費真刷卡，與徐世宗共詐得
    二萬六千元，畢愛梅詐得一萬四千元等情均坦白承認，然另辯稱：伊不知道徐世
    宗所交付之信用卡非其所有，因為信用卡背面之簽名係英文，且與徐世宗係朋友
    關係，故沒有問信用卡之來源，又當時僅知徐世宗之綽號叫『小楊』不知本名」
    云云。經查，被告甲○○以假消費真刷卡之方式詐得款項等情，業據被告於警訊
    中及本院調查中供述甚明，核與證人曾苡瑞、金志青於警訊中，徐世宗於警訊、
    偵查及本院調查中證述明確。此外，復有被害人乙○○於警訊中之指述，及中國
    商銀信用卡對帳單、冒用明細表、中信銀簽帳單影本各一份在卷可參。經核諸被
    告自承其之教育程度為高中肄業，對簡易之英文拼音應非全然陌生，其於簽帳單
    上簽署被害人乙○○之英文署押「ＬＩＵＳＨＵ－ＨＵＩ」時，應知與徐世宗姓
    名，或楊姓之人（徐世宗綽號「小楊」）之英文拼音相去甚遠，且若屬徐世宗本
    人之信用卡，為何不由徐世宗本人至花蓮商務客棧刷卡，卻由被告為之？被告當
    時對該信用卡之來源不明乙節應有所認識，故其辯稱不知情云云，孰人能信，所
    辯顯屬事後卸責之詞，不足為信，應予依法論科。
二、核被告於簽帳單上偽造乙○○之英文署押，並由同案被告畢愛梅持以申請聯合信
    用卡處理中心通知發卡銀行撥付墊款，又同案被告畢愛梅先指示金志青將此虛偽
    之消費資料登載於其業務上製作之簽帳單上，該簽帳單屬商業會計法第十五條之
    商業會計憑證，係犯商業會計法第七十一條第一款之明知不實事項填製會計憑證
    罪、刑法第二百十六條、第二百十條之行使偽造私文書罪、第三百三十九條第一
    項之詐欺取財罪。公訴意旨雖認應依刑法第三百三十九條之三之利用電腦設備詐
    欺罪處斷，然該條係規定行為人以不正方法將虛偽資料或不正指令輸入電腦或其
    相關設備，製作財產權之得喪、變更紀錄，而取得他人財產者，始足當之，而被
    告甲○○無消費之情形，卻刷卡由發卡銀行撥付簽帳款，嗣同案被告畢愛梅僅命
    金志青在簽帳單上填載虛偽消費之數額，以手刷式刷卡機傳輸刷卡內容，並未以
    輸入式刷卡機輸入任何資料，且並無因此製作財產權之得喪或變更，公訴人所指
    尚有未恰，惟起訴事實相同，爰依法變更起訴法條，併予敘明。被告與畢愛梅、
    徐世宗間具有犯意聯絡及行為分擔，為共同正犯。被告所犯明知不實事項填製會
    計憑證罪、行使偽造文書與詐欺取財罪間，有方法結果之牽連關係，為牽連犯，
    應從一重之行使偽造私文書罪處斷。爰審酌被告係受徐世宗之託而犯此罪，主謀
    者為徐世宗，詐領之款項多為徐世宗所得，被告惡性非重，又所造成的危害尚輕
    及犯罪後態度尚佳等一切情況，量處主文所示之刑，並諭知易科罰金的折算標準
    。次查，刑法第四十一條於九十年一月四日已修正為：「犯最重本刑為五年以下
    有期徒刑以下之刑之罪，而受六月以下有期徒刑或拘役之宣告，因身體、教育、
    職業或家庭之關係，執行顯有困難者，得以一元以上三元以下折算壹日，易科罰
    金。但確因不執行所宣告之刑，難收矯正之效，或難以維持法秩序者，不在此限
    」（第一項），「併合處罰之數罪，均有前項情形，其應執行之刑逾六月者，亦
    同。」（第二項），並於九十年一月十日經總統公布施行，本件被告犯罪後法律
  既有變更，比較新舊法之結果，新修正之規定對被告較為有利，則依刑法第二條
    第一項前段規定，本院自應適用修正後之刑法第四十一條第一項前段規定。末查
    ，被告前未曾受有期徒刑以上刑之宣告，此有臺灣高等法院被告全國前案紀錄表
    乙紙在卷可稽，被告經此科刑判決之教訓後，應知所警惕而無再犯之虞，是本院
    認對其所宣告之刑以暫不執行為適當，爰併予宣告緩刑三年，以啟自新。
三、上開簽帳單為一式三聯，故簽帳單上被告所偽造之乙○○英文署押「ＬＩＵＳＨ
    Ｕ－ＨＵＩ」三枚，應依刑法第二百十九條宣告沒收。
四、公訴人就被告所犯之明知為不實事項填製會計憑證罪、行使偽造私文書部分，於
    起訴法條雖未論及，惟起訴事實已記載明確，且與起訴部分屬牽連犯裁判上一罪
    關係，為起訴效力所及，依刑事訴訟法第二百六十七條之規定，本院自得併予審
    究，併此敘明。
五、至於金志青及曾苡瑞對上開情形是否知情？與被告有無犯意聯絡（前經本院傳喚
    、拘提渠二人均未到庭，故無法查證）？有無涉犯行使業務上登載不實罪及詐欺
    取財罪嫌，應另由檢察官偵查，附此敘明。
據上論斷，應依刑事訴訟法第二百九十九條第一項前段、第三百條，商業會計法第七
十一條第一款，刑法第二條第一項前段、第二十八條、第五十五條、第二百十條、第
二百十六條、第三百三十九條第一項、第四十一條第一項前段、第七十四條第一款、
第二百十九條，罰金罰鍰提高標準條例第一條前段、第二條，判決如主文。
本案經檢察官簡淑如到庭執行職務。
中      華      民      國    九十一    年      五      月     三十     日
                              臺灣花蓮地方法院刑事庭
                                  法  官  鄭  培  麗
右正本證明與原本無異。
如對本判決不服，應於送達後十日內，向本院提出上訴狀。（應抄附繕本）告訴人或
被害人如對於本判決不服者，應具備理由請求檢察官上訴，其上訴期間之計算係以檢
察官收受判決正本之日期為準。
                                  法院書記官
中      華      民      國    九十一    年      五      月    三十一    日
附錄本判決論罪之法律條文：
商業會許法第七十一條：
商業負責人、主辦及經辦會計人員或依法受託代他人處理會計事務之人員有左列情事
之一者，處五年以下有期徒刑、拘役或科或併科新台幣十五萬元以下罰金：
一、以明知為不實之事項，而填製會計憑證或記入帳冊者。
二、故意使應保存之會計憑證、帳簿報表滅失毀損者。
三、意圖不法之利益而偽造、變造會計憑證、帳簿報表內容或撕毀其頁數者。
四、故意遺漏會計事項不為記錄，致使財務報表發生不實之結果者。
五、其他利用不正當方法，致使會計事項或財務報表發生不實之結果者。
刑法第二百十條：
偽造、變造私文書，足以生損害於公眾或他人者，處五年以下有期徒刑。
刑法第二百十六條：
行使第二百十條至第二百十五條之文書者，依偽造、變造文書或登載不實事項或使登
載不實事項之規定處斷。
刑法第三百三十九條：
意圖為自己或第三人不法之所有，以詐術使人將本人或第三人之物交付者，處五年以
下有期徒刑、拘役或科或併科一千元以下罰金。
以前項方法得財產上不法之利益或使第三人得之者亦同。
前二項之未遂犯罰之。
